【裁判字號】    87,訴,695
【裁判日期】    890315
【裁判案由】    煙毒
【裁判全文】
臺灣臺北地方法院刑事判決                          八十七年度訴字第六九五號
    公訴人  臺灣臺北地方法院檢察署檢察官
    被  告  乙○○
    公設辯護人  甲○
右列被告因毒品危害防制條例案件，經檢察官提起公訴（八十七年度偵字第三二０七
號）及移送併辦（八十八年度偵字第九三０四號），甲○判決如左：
    主  文
乙○○連續施用第一級毒品，累犯，免刑。
扣案第一級毒品海洛因二小包（共淨重一‧一八公克）沒收銷燬之。
    事  實
一、乙○○綽號「肉醬」或「肉將」，曾有施用毒品前科，於民國（以下同）六十九
    年間因施用毒品案件，經甲○於七十年一月二十日以七十年度訴字第三二號判處
    有期徒刑三年六月並確定，於七十二年一月二十五日假釋出監，於七十三年五月
    六日始假釋期滿；詎其於假釋期間犯販賣毒品、施用毒品案件，施用毒品部分經
    甲○於七十二年八月二十五日以七十二年度訴字第一二五三號判處有期徒刑三年
    六月，販賣毒品部分經臺灣高等法院於七十二年十一月十六日以七十二年度上訴
    字第二八三五號判處有期徒刑十一年並確定，以上二罪經臺灣高等法院於七十四
    年三月二十三日以七十四年度聲字第四四二號定應執行十二年六月，本應執行至
    八十四年十月十九日；前開假釋經撤銷，殘餘刑期一年三月十一日，自八十四年
    十月二十日接續執行，本應執行至八十六年一月三十日；嗣販賣毒品部分臺灣高
    等法院於七十七年五月三十一日以七十七年度聲減字第０九三號裁定減為有期徒
    刑八年四月，施用毒品部分則減為二年四月（押抵刑滿），應執行有期徒刑十年
    八月，入監執行後於七十八年三月一日假釋出獄，八十年九月十日始假釋期滿；
    詎其於假釋期間之七十九年間再犯施用毒品罪，經台灣士林地方法院、臺灣高等
    法院判處有期徒刑二年六月，於八十年一月十四日確定，於八十一年十二月二十
    七日縮短刑期執行完畢；八十三年間又犯施用毒品罪，經甲○於八十三年十月十
    九日以八十三年度訴字第二０五二號判處有期徒刑三年四月，於八十五年七月六
    日縮短刑期假釋出監，於八十七年三月一日始縮刑期滿。乙○○明知海洛因係毒
    品，不得持有、施用（八十七年五月二十日毒品危害防制條例公布施行前係肅清
    煙毒條例規定之毒品，生效後係毒品危害防制條例規定之第一級毒品），於假釋
    期間，竟不知戒除惡習，基於施用第一級毒品海洛因之概括犯意，連續自八十六
    年七月間某日起至八十七年二月九日十七時許，在台北市○○○路○段一四０巷
    十三號二樓住處，以針筒注射皮膚之方式，施打第一級毒品海洛因，平均每日施
    打一次。嗣於同年二月十日十三時許，經警在台北市○○○路○段一四０巷八號
    三樓查獲，並扣得海洛因二小包（共淨重一‧一八公克），及預備供注射海洛因
    用尚未開封之針筒一支。經甲○依修正後之毒品危害防制條例規定，於八十七年
    五月二十八日裁定送觀察勒戒結果，有施用毒品傾向，而於八十七年七月四日裁
    定送戒治所強制戒治一年，並於同月十日開始執行，屆滿三個月後，成效經評估
    合格，符合停止戒治條件，無繼續戒治必要，經甲○於八十七年十月三十日裁定
    停止戒治，所餘戒治期間付保護管束，於同年十一月十六日出所。其於保護管束
    期間內，經台灣台北地方法院檢察署分別於八十八年三月二日及同月二十日採尿
    送驗結果，均呈嗎啡陽性反應，違反保護管束應遵守事項情節重大，甲○依檢察
    官之聲請於八十八年五月三日裁定撤銷保護管束，令入戒治處所施以強制戒治，
    於八十九年二月七日戒治期滿。
二、案經臺北市政府警察局信義分局移送台灣台灣台北地方法院檢察署檢察官偵查起
    訴。
    理  由
一、右揭事實，分據被告乙○○於警訊、偵查及甲○調查審理時坦白承認，並有扣案
    之白粉海洛因二小包及預備供注射海洛因用之針筒一支扣案可證；扣案白粉二小
    包經法務部調查局鑑定結果，係海洛因，淨重一‧一八公克，有該局八十七年三
    月二十七日（８７）000000000號鑑定通知書附卷可按（見甲○卷第二
    十六頁）；被告經警查獲後採尿送驗結果，確呈嗎啡陽性反應，有台北市立療養
    院煙毒尿液檢驗報告書附卷足稽（見第三二０七號偵查卷第三一頁）；被告經甲
    ○送觀察勒戒結果，復有繼續施用毒品傾向，有台灣台北看守所附設勒戒處所有
    無繼續施用毒品傾向證明書附卷可參（見甲○卷第七六頁），則被告上開自白核
    與事實相符，自堪採信。本件事證已臻明確，被告犯行洵堪認定，應予依法論科
    。
二、查海洛因於毒品危害防制條例公布施行前係肅清煙毒條例規定之毒品，不得非法
    持有、施用；被告行為後，立法院於八十六年十月三十日三讀通過毒品危害防制
    條例，將海洛因列為第一級毒品，該條例並於八十七年五月二十日公布，同年月
    二十二日生效，與肅清煙毒條例之規定整體比較結果，以毒品危害防制條例規定
    經強制戒治期滿後應為免刑之判決，對被告較為有利，是被告犯罪後法律已有變
    更，應依刑法第二條第一項前段規定適用毒品危害防制條例。核被告所為，係犯
    毒品危害防制條例第十條第一項之施用第一級毒品罪。公訴人未及為比較適用，
    容有未洽。其持有海洛因之低度行為為施用之高度行為所吸收，不另論罪。被告
    先後多次犯行，時間緊接，所犯構成要件相同，顯係基於概括犯意反覆為之，依
    連續犯規定論以一罪，並加重其刑。公訴人於該條例修正前起訴，認被告係犯肅
    清煙毒條例第九條第一項之罪，未及適用毒品危害防制條例，尚有未合。被告於
    七十九年間犯施用毒品罪，經台灣士林地方法院、臺灣高等法院判處有期徒刑二
    年六月，於八十年一月十四日確定，於八十一年十二月二十七日縮短刑期執行完
    畢，有甲○前案紀錄表及臺灣高等法院檢察署刑案資料查註紀錄表附卷可按，其
    於有期徒刑執行完畢五年之內之八十六年七月間某日起再犯本件有期徒刑以上之
    罪，應依刑法第四十七條規定論以累犯，並加重其刑，公訴人未論以累犯，亦有
    未合。末查，依毒品危害防制條例第二十條第二項、第二十三條第一項、第三十
    五條第三款之規定，審判中之案件，由法院依修正後之規定先將被告送觀察、勒
    戒，經觀察、勒戒後，有繼續施用毒品傾向者，應裁定令入戒治處所施以強制戒
    治，強制戒治執行已滿三月，戒治處所認無繼續戒治之必要，檢具事證，報請裁
    定停止戒治，經法院裁定停止戒治，所餘期間付保護管束，於強制戒治期滿或交
    付保護管束期滿，法院即應為免刑之判決。被告施用毒品部分，經甲○依毒品危
    害防制條例規定，於八十七年五月二十八日裁定送觀察勒戒結果，有施用毒品傾
    向，而於八十七年七月四日裁定送戒治所強制戒治一年，並於同月十日開始執行
    ，屆滿三個月後，成效經評估合格，符合停止戒治條件，無繼續戒治必要，經甲
    ○於八十七年十月三十日裁定停止戒治，所餘戒治期間付保護管束，於同年十一
    月十六日出所。其於保護管束期間內，經台灣台北地方法院檢察署分別於八十八
    年三月二日及同月二十日採尿送驗結果，均呈嗎啡陽性反應，違反保護管束應遵
    守事項情節重大，甲○依檢察官之聲請於八十八年五月三日裁定撤銷保護管束，
    令入戒治處所施以強制戒治，於八十九年二月七日戒治期滿，有台北看守所附設
    勒戒處所於八十七年七月二日出具之「有無繼續施用毒品傾向證明書」、強制戒
    治指揮書、台灣台北戒治所報請停止戒治報告表、各該裁定及台灣台北地方法院
    檢察署八十八年五月十三日函、同署同年六月十七日函、濫用藥物檢驗報告、台
    灣台北戒治所受戒治人出所通知書等附甲○卷可憑，被告強制戒治期滿，依毒品
    危害防制條例二十條第二項、第二十三條第一項、第三十五條第三款後段規定自
    應為免刑之判決。
三、扣案第一級毒品海洛因二小包（淨重一‧一八公克），應依毒品危害防制條例第
    十八條第一項前段沒收銷燬之。扣案注射針筒一支，雖屬被告所有，經被告供認
    在卷，惟尚未經開封使用，業經甲○當庭勘驗載明於筆錄，乃係被告預備供犯罪
    所用之物；按刑法第三十八條第一項第二款所定得沒收之供犯罪預備之物，須法
    有處罰其預備行為之規定，且該物與犯罪有直接關係者，始足當之，倘預備行為
    不成立犯罪，則僅供犯罪預備之物，除係違禁物外，即不得予以宣告沒收（最高
    法院八十五年度台非字第三一八號判決參照），是前揭注射針筒一支，既係被告
    施用毒品預備所用之物，亦非違禁物，而毒品危害防制條例第十條第一項之施用
    第一級毒品之處罰，並無處罰預備行為之規定，核諸前揭最高法院判決意旨，爰
    不併予依刑法第三十八條第一項第二款規定為沒收之諭知。
四、檢察官八十八年度偵字第九三０四號併辦意旨略以被告乙○○於保護管束期間內
    再度施用第一級毒品，與前揭起訴之施用毒品案件有連續犯之關係等語。經查，
    被告經警查獲前，最後一次施用第一級毒品海洛因係在八十七年二月九日十七時
    許，業經被告供述在卷；而被告於同年十一月十六日出所後之保護管束期間內，
    經台灣台北地方法院檢察署採尿送驗呈嗎啡陽性反應之時間，係分別在八十八年
    三月二日及同月二十日，相距已有一年餘，被告並否認有此部分之犯行，尚難認
    係基於概括之犯意而為，核與起訴部分無裁判上一罪之連續犯關係，此部分未經
    起訴，甲○自不得併予審理，應退回檢察官另行處理。
據上論斷，應依刑事訴訟法第二百九十九條第一項但書，毒品危害防制條例第十條第
一項、第二十條第二項、第二十三條第一項、第三十五條第三款後段、第十八條第一
項前段，刑法第十一條、第五十六條、第四十七條、第二條第一項前段，判決如主文
。
本案經檢察官盧筱筠到庭執行職務
中      華      民      國    八十九      年      三        月  十五    日
                                        臺灣臺北地方法院刑事第九庭
                        法  官  陳  雅  香
右正本證明與原本無異
如不服本判決應於送達後十日內向甲○提出上訴狀
                                            書記官  楊  志  純
中      華      民      國    八十九      年      三        月  十七    日
附錄本案論罪科刑法條文：
毒品危害防制條例第十條第一項
施用第一級毒品者，處六月以上五年以下有期徒刑。


司法院資訊處製作；財團法人民間司法改革基金會備份。
